臺灣高雄地方法院刑事判決　
110年度訴緝字第52號
110年度訴緝字第53號
公  訴  人  臺灣高雄地方檢察署檢察官
被      告  朱映霖




選任辯護人  蔡坤展律師
上列被告因違反毒品危害防制條例案件，經檢察官提起公訴（10
9年度偵字第2342號、第19229號），本院合併審理判決如下：
    主  文
朱映霖犯如附表一編號1至2所示之罪，分別處如附表一編號1至2
「罪刑及沒收欄」所示之刑及沒收。應執行有期徒刑肆年捌月。
    事  實
一、朱映霖明知明知甲基安非他命、4-甲基甲基卡西酮分屬毒品
    危害防制條例所列管之第二、三級毒品，非經許可不得販賣，
    且其中第二級毒品未經許可不得持有，竟分別為下列行為：
  ㈠與真實年籍不詳之「陳建志」共同基於販賣第二級毒品以營
    利之犯意聯絡，推由「陳建志」於民國109年1月15日10時49
    分許，透過網路聊天室刊登販賣第二級毒品甲基安非他命予
    不特定人之訊息，經員警於同日稍晚佯裝表示以新臺幣（下
    同）2,800元購買並約定見面交易後，再由朱映霖使用其所
    有之行動電話供聯絡之用，透過通訊軟體聯繫交易毒品事宜
    ，進而於同日13時58分許，前往高雄市○○區○○○路00號「古
    德曼咖啡」前進行交易，欲藉此營利，當場為員警查獲，並
    在朱映霖身上扣得如附表二編號1、2所示前揭供販賣之第二
    級毒品甲基安非他命8包（各含包裝袋1只，重量詳如附表二
    ）、行動電話1支（含SIM卡1枚），因而止於未遂。
  ㈡基於販賣第二、三級毒品以營利之犯意，於109年9月15日18
    時28分稍早某時許，使用其所有之電子磅秤、行動電話供秤
    量毒品及聯絡之用，透過通訊軟體散布販賣第二、三級毒品
    甲基安非他命、含4-甲基甲基卡西酮成分咖啡包予不特定人
    之訊息，經員警於同日稍晚佯裝表示以7,000元購買並約定
    見面交易後，進而於同日19時30分許，前往高雄市○○區○○○
    路00號「旅居文旅」樓梯間進行交易，欲藉此營利，當場為
    員警查獲，並在朱映霖身上及其居住之「旅居文旅」房間內
    ，扣得如附表二編號3至6所示前揭供販賣之第二級毒品甲基
    安非他命2包（各含包裝袋1只，重量詳如附表二）、含4-甲
    基甲基卡西酮成分咖啡包1包（各含包裝袋1只，重量詳如附
    表二）、電子磅秤1臺、行動電話2支（各含SIM卡1枚），因
    而止於未遂。朱映霖復於偵查及審判中均自白上開㈠㈡販賣第
    二、三級毒品犯行，因而查獲全情。
二、案經高雄市政府警察局新興分局、三民第一分局報告臺灣高
    雄地方檢察署檢察官偵查起訴。
    理  由
一、證據能力之說明
　　本判決所引用具有傳聞證據性質之各項證據，均經檢察官、
    被告朱映霖（下稱被告）及其辯護人於本院審理中，明示同
    意有證據能力（見本院110年度訴緝字第52號卷〈下稱訴緝卷
    〉第216-217頁），本院審酌各該證據作成時之客觀環境及條
    件，均無違法不當取證或明顯欠缺信用性之情形，作為證據
    使用皆屬適當，依刑事訴訟法第159條之5第1項規定，自具
    備證據能力；其餘非供述證據，亦無證據證明係公務員違背
    法定程序所取得，或有證明力明顯過低之情形，且經本院於
    審判期日合法踐行證據調查程序，由當事人互為辯論，業已
    保障當事人訴訟上之程序權，本院均得採為證據。
 二、認定事實所憑之證據及理由
  ㈠前揭事實，業據被告於警詢、偵訊及本院審理時均自白不諱
    （見高雄市政府警察局新興分局高市警新分偵字第10970172
    300號卷〈下稱警卷〉第4-17頁，臺灣高雄地方檢察署109年度
    偵字第2342號卷〈下稱偵一卷〉第15-20頁，臺灣高雄地方檢
    察署109年度偵字第19229號卷〈下稱偵二卷〉第23-34頁、第1
    37-145頁，本院109年度訴字第464號卷〈下稱本院卷〉第63-6
    4頁，訴緝卷第61-67、216、228-229頁），並有員警職務報
    告、網路聊天室及通訊軟體對話紀錄、高雄市政府警察局搜
    索扣押筆錄、扣押物品目錄表、扣押物品照片、毒品初步檢
    驗報告單、高雄市立凱旋醫院濫用藥物成品檢驗鑑定書、高
    雄醫學大學附設中和紀念醫院檢驗醫學部毒物室濫用藥物檢
    驗報告在卷可稽（見警卷第18-21、26-48頁，偵一卷第55-5
    9頁，偵二卷第13-15、41-59、75-107、183、189頁），及
    如附表二編號1至6所示之物扣案為憑（見本院卷第45-49頁
    ，本院110年度訴字第163號卷第35-39頁），足認被告上開
    任意性自白，確與事實相符，得為本件論科之依據。
  ㈡又所謂販賣，僅須行為人主觀上有營利意圖，至實際上是否
    已經獲利，則非所問，且販賣者從各種「價差」、「量差」
    或「純度」謀取差額為利潤之方式，或有差異，然其所圖利
    益之非法販賣行為目的，並無二致。查本件販賣第二、三級
    毒品犯行雖均經員警誘捕偵查，尚未實際支付價金，然被告
    自承：因為生活費不夠、缺錢才賣毒品等語（偵一卷第17頁
    ，偵二卷第143頁），堪認被告前揭販賣毒品確可賺取轉手
    間之價差為利潤，均係基於營利之意圖所為無訛。
　㈢綜上，本件事證明確，被告前揭犯行，均堪認定，應予依法
    論科。
三、論罪科刑之理由
  ㈠新舊法比較
    本件被告為事實欄㈠所載行為後，毒品危害防制條例業於10
    9年1月15日修正公布，自公布後6個月施行，其中第4條第2
    項規定提高罰金刑之刑度，並修正第17條第2項規定：「犯
    第四條至第八條之罪於偵查及歷次審判中均自白者，減輕其
    刑」，對於被告均非有利，依刑法第2條第1項前段規定，此
    部分應適用被告行為時之法律即修正前毒品危害防制條例規
    定論處。
  ㈡罪名及罪數
    按甲基安非他命、4-甲基甲基卡西酮分別係毒品危害防制條
    例第2條第2項第2、3款所列之第二、三級毒品，均不得非法
    販賣，且其中第二級毒品未經許可不得持有。又共同實行犯
    罪行為，在合同意思範圍內，相互利用他人之行為，以達其
    犯罪之目的，祇須具有犯意之聯絡，行為之分擔，既不問犯
    罪動機起於何人，亦不必每一階段均參與，即應對於全部所
    發生之結果共同負責。查本件事實欄㈠部分，被告與「陳建
    志」共同基於販賣第二級毒品以營利之犯意聯絡，推由「陳
    建志」刊登販賣毒品訊息；事實欄㈡部分，則由被告自行散
    布販賣毒品訊息，兩次犯行均經員警佯裝表示購買後，再由
    被告攜帶毒品進行交易，均已著手實行販賣毒品之行為，惟
    因員警實際上均無買受毒品之真意，前述販賣行為客觀上即
    屬不能完成，均僅止於未遂，已如前述；核被告所為，如事
    實欄㈠部分，係犯修正前毒品危害防制條第4條第6項、第2
    項之販賣第二級毒品未遂罪；如事實欄㈡部分，則係犯毒品
    危害防制條第4條第6項、第2項、第3項之販賣第二、三級毒
    品未遂罪。其持有第二級毒品之低度行為，均為販賣之高度
    行為所吸收，不另論罪（其持有第三級毒品之行為，因純質
    淨重未逾20公克，不構成刑事上犯罪，不生持有為販賣所吸
    收不另論罪之問題）。又如事實欄㈠所載犯行，被告與「陳
    建志」有犯意聯絡及行為分擔，應論以共同正犯。另如事實
    欄㈡所載犯行，被告以販賣營利之單一犯意，同時販售不同
    級別之毒品，一行為觸犯數罪名，屬想像競合犯，應從一重
    之販賣第二級毒品未遂罪處斷。末被告所犯如事實欄㈠㈡所
    載販賣第二級毒品未遂共2罪間，時地有別、對象不同，兩
    者行為互殊，顯係基於各別犯意所為，應予分論併罰。
  ㈢刑之減輕
  1.按未遂犯之處罰，以有特別規定者為限，並得按既遂犯之刑
    減輕之，刑法第25條第2項定有明文。查被告所犯如事實欄
    ㈠㈡所載販賣第二級毒品未遂罪，均已著手實行販賣毒品販行
    ，尚未達到販賣既遂之程度，均屬未遂犯，業如前述，爰依
    前揭規定，均按既遂犯之刑減輕之。
  2.按犯毒品危害防制條例第4條至第8條之罪於偵查及（歷次）
    審判中均自白者，減輕其刑，修正前（現行）同條例第17條
    第2項定有明文。查被告就如事實欄㈠㈡所載販賣第二級毒品
    犯行，於偵查及審判中均自白不諱，業如前述，符合前揭偵
    審自白減輕規定鼓勵犯罪行為人自白、悔過，以期訴訟經濟
    、節約司法資源而設之立法目的，均應依法分別減輕其刑，
    併與前述未遂犯減輕規定，依法遞減之。
  3.至於被告於偵查中雖供稱其毒品來源為「陳建志」、「誌啊
    」「售執」等語，惟迄至本案辯論終結，偵查機關均未查獲
    其他正犯或共犯，有高雄市政府警察局新興分局109年11月2
    日、110年12月29日函文暨相關職務報告、臺灣高雄地方檢
    察署111年1月14日函文暨相關報告在卷可參（見本院卷第81
    -83頁，訴緝卷第125-153、181-207頁），足見偵查機關並
    未因被告指陳毒品來源而查獲其他正犯或共犯，尚不得援以
    毒品危害防制條例第17條第1項規定減免其刑，附此敘明。
  4.末辯護人雖稱被告販毒行為情輕法重等語。惟本件被告販賣
    甲基安非他命之犯罪情狀，客觀上並無足以引起一般同情，
    認為即使依刑法第25條第2項、毒品危害防制條例第17條第2
     項規定遞減其刑後，宣告法定低度刑度，猶嫌過重之情形
    ，自無刑法第59條酌量減輕其刑規定適用，併此指明。
  ㈣量刑依據
　　爰以行為人之責任為基礎，審酌被告本身染有毒癮，明知毒
    品戕害施用者之身心健康，難以戒除，詎其無視法律禁令，
    藉由網路向不特定人兜售甲基安非他命、含4-甲基甲基卡西
    酮成分咖啡包，幸因員警及時查獲，始未使毒品進一步擴散
    ，犯罪所生危害非輕；尤以被告於事實欄㈠所載犯行遭員警
    查獲後，仍另行起意實行事實欄㈡所載犯行，顯見其完全無
    視法律禁令之心，更應予以責難；惟兼衡被告二次擬販賣毒
    品數量金額非鉅，犯後復坦認全部犯行，並就犯罪細節清楚
    交代，犯罪後態度尚可；另被告自述學歷為大學畢業、從事
    廣告設計、離婚獨居、身體狀況良好等語（見訴緝卷第229-
    230頁），暨其犯罪情節、手段、智識程度、生活狀況等一
    切情狀，分別量處如附表一編號1至2「罪刑及沒收欄」所示
    之刑。
  ㈤定執行刑
    按數罪併罰，分別宣告多數有期徒刑者，於各刑中之最長期
    以上，各刑合併之刑期以下，定其刑期，但不得逾30年，刑
    法第51條第5款定有明文。又數罪併罰之定應執行之刑，係
    出於刑罰經濟與責罰相當之考量，對犯罪行為人本身及所犯
    各罪之總檢視，除應考量行為人所犯數罪反應出之人格特性
    ，並應權衡審酌行為人之責任與整體刑法目的及相關刑事政
    策，在量刑權之法律拘束性原則下，採取限制加重原則，資
    為量刑裁量權之外部界限，並應受比例原則等內部界限之支
    配，使以輕重得宜，兼顧刑罰衡平原則，以區別數罪併罰與
    單純數罪之不同。查被告所犯如事實欄㈠㈡所載販賣第二級
    毒品犯行，犯罪時間均為109年，犯罪手法類似，實質侵害
    法益之質與量，未如形式上單從罪數所包含範圍之鉅，另考
    量因生命有限，刑罰對受刑人所造成之痛苦程度，係隨刑度
    增加而生加乘效果，就被告所犯如事實欄㈠㈡所載販賣第二
    級毒品未遂共2罪，定其應執行刑如主文所示。
四、沒收之宣告
  ㈠扣案之第二級毒品
　　按查獲之第一、二級毒品及專供製造或施用第一、二級毒品
    之器具，不問屬於犯罪行為人與否，均沒收銷燬之，毒品危
    害防制條例第18條第1 項前段定有明文。查扣案如附表二編
    號1、3所示之甲基安非他命，均係毒品危害防制條例第2條
    第2項第2款所列之第二級毒品，且分別係被告如事實欄㈠㈡
    所載販賣第二級毒品未遂犯行所用，業經本院認定如前；另
    前開甲基安非他命之包裝袋，含有微量之甲基安非他命殘留
    無法析淨，亦無析離之實益，自應整體視為第二級毒品，不
    論屬於何人所有，應依前揭規定，分別隨同被告所犯販賣第
    二級毒品未遂罪，分別宣告沒收銷燬之。至因鑑驗用罄之毒
    品，因業已滅失，爰不諭知沒收銷燬。
  ㈡扣案之第三級毒品
　　按違禁物，不問屬於犯罪行為人與否，沒收之，刑法第38條
    第1 項定有明文。又關於查獲之第三級毒品，毒品危害防制
    條例第18條第1項後段規定係採取沒入銷燬之行政罰，而非
    如第一、二級毒品採沒收銷燬之刑罰，乃專指查獲施用或持
    有之第三級毒品，尚不構成犯罪行為，而應依行政程序沒入
    銷燬而言。惟販賣第三級毒品既屬同條例所明定之犯罪行為
    ，所查獲之第三級毒品，自屬不受法律保護之違禁物，應回
    歸刑法規定沒收之。查扣案如附表二編號4所示之含4-甲基
    甲基卡西酮成分咖啡包，係毒品危害防制條例所定第三級毒
    品，且係被告如事實欄㈡所載犯行所用，已如前述；另前開
    咖啡包之包裝袋，含有微量之4-甲基甲基卡西酮殘留無法析
    淨，亦無析離之實益，自應整體視為第三級毒品，隨同被告
    該次所犯販賣第二級毒品未遂罪，宣告沒收之。至因鑑驗用
    罄之毒品，因業已滅失，爰不諭知沒收。
  ㈢扣案之販賣毒品所用之物
　　按犯毒品危害防制條例第4條之罪者，其供犯罪所用之物，
    不問屬於犯罪行為人與否，均沒收之，毒品危害防制條例第
    19條第1項定有明文。查扣案如附表二編號2、5、6所示之行
    動電話1支（含SIM卡1枚）、電子磅秤1臺、行動電話2支（
    各含SIM卡1枚），業經本院認定係被告所有分供如事實欄㈠
    ㈡所載販賣第二級毒品未遂犯行所用，應依前揭規定，分別
    隨同被告所犯販賣第二級毒品未遂罪，予以宣告沒收。
  ㈣其餘扣案物品
　　其餘扣案之毒品吸食器、分裝器、分裝袋、殘渣袋、電子磅
    秤等物品，業據被告陳稱係其供己施用毒品所用等語（見訴
    緝卷第65頁），復查無其他證據足認與本件販賣第二級毒品
    未遂犯行有何關聯性，均爰不於本案宣告沒收，應由檢察官
    另為適法之處理。末依刑法第40條之2 第1 項之規定，上開
    宣告沒收之物，併執行之，附此敘明。
據上論斷，應依刑事訴訟法第299條第1項前段，判決如主文。
本案經檢察官趙期正、林芝君提起公訴，檢察官張靜怡、陳俊宏
到庭執行職務。
中　　華　　民　　國　　111 　年　　3 　　月　　29　  日
                  刑事第十一庭  審判長法  官  莊珮吟
                                      法  官  洪碩垣
                                      法  官  黃鳳岐
以上正本證明與原本無異。
如不服本判決，應於送達後20日內，向本院提出上訴狀。
中　　華　　民　　國　　111 　年　　4 　　月　　1 　　日
                                      書記官  林依潔
【附表一】
編 號 犯罪事實 罪刑及沒收 1 如事實欄㈠所載(即臺灣高雄地方檢察署檢察官109年度偵字第2342號起訴書) 朱映霖共同犯販賣第二級毒品未遂罪，處有期徒刑貳年貳月。 扣案如附表二編號1所示之物，沒收銷燬；如附表二編號2所示之物，沒收。 2 如事實欄㈡所載(即臺灣高雄地方檢察署檢察官109年度偵字第19229號起訴書) 朱映霖犯販賣第二級毒品未遂罪，處有期徒刑參年捌月。 扣案如附表二編號3所示之物，沒收銷燬；如附表二編號4至6所示之物，均沒收。 
【附表二】
編號 扣案物品 備註 1 第二級毒品甲基安非他命8包（各含包裝袋1只、驗前淨重合計3.213公克、驗餘淨重合計3.15公克） 被告所有供如事實欄㈠所載犯行所用之第二級毒品 2 行動電話1支（含SIM卡1枚） 被告所有供如事實欄㈠所載犯行所用之物 3 第二級毒品甲基安非他命2包（各含包裝袋1只、驗前淨重合計3.397公克、驗餘淨重合計3.375公克） 被告所有供如事實欄㈡所載犯行所用之第二級毒品 4 含第三級毒品4-甲基甲基卡西酮成分咖啡包1包（含包裝袋1只、驗前淨重合計6.528公克、驗餘淨重合計6.508公克） 被告所有供如事實欄㈡所載犯行所用之違禁物 5 電子磅秤1臺 被告所有供如事實欄㈡所載犯行所用之物 6 行動電話2支（各含SIM卡1枚） 被告所有供如事實欄㈡所載犯行所用之物 
【附錄】本案論罪科刑法條
修正前毒品危害防制條例第4條第2項、第6項
製造、運輸、販賣第二級毒品者，處無期徒刑或7年以上有期徒
刑，得併科新臺幣1,000萬元以下罰金。
前五項之未遂犯罰之。
毒品危害防制條例第4條第2項、第3項、第6項
製造、運輸、販賣第二級毒品者，處無期徒刑或10年以上有期徒
刑，得併科新臺幣1,500萬元以下罰金。
製造、運輸、販賣第三級毒品者，處7年以上有期徒刑，得併科
新臺幣1,000萬元以下罰金。 
前五項之未遂犯罰之。